【裁判字號】    97,訴,3137
【裁判日期】    971226
【裁判案由】    搶奪等
【裁判全文】
臺灣臺中地方法院刑事判決              97年度訴字第3137號
公  訴  人  臺灣臺中地方法院檢察署檢察官
被      告  丁○○
                    （另案在臺灣臺中監獄執行中）
            己○○
                    （現於臺灣泰源技能訓練所執行中）
上列被告等因搶奪等案件，經檢察官提起公訴（97年度偵字第14
018號），本院判決如下：
    主    文
丁○○共同意圖為自己不法之所有，而搶奪他人之動產，處有期
徒刑拾壹月。又共同意圖為自己不法之所有，而搶奪他人之動產
，處有期徒刑拾壹月。又共同意圖為自己不法之所有，而搶奪他
人之動產，處有期徒刑拾壹月。應執行有期徒刑貳年伍月，並於
刑之執行前，令入勞動場所強制工作，期間為參年。
己○○共同意圖為自己不法之所有，而搶奪他人之動產，累犯，
處有期徒刑壹年。又共同意圖為自己不法之所有，而搶奪他人之
動產，累犯，處有期徒刑壹年。又共同意圖為自己不法之所有，
而搶奪他人之動產，累犯，處有期徒刑壹年。又竊盜，累犯，處
有期徒刑肆月。應執行有期徒刑參年，並於刑之執行前，令入勞
動場所強制工作，期間為參年。
    犯罪事實
一、丁○○前曾於民國91年間犯搶奪罪，為本院以91年度訴字第
    2761號判處有期徒刑2年確定，又於92年間犯施用第一級毒
    品及搶奪等罪，復為本院以92年度訴字第2484號、2461號依
    序判處有期徒刑10月、1年確定，上開3罪後經定應執行刑為
    有期徒刑3年6月確定；然其於92年間尚另犯竊盜罪，再由本
    院以92年度易字第2075號判處有期徒刑3月確定，經接續執
    行後，於95年9月22日出監接續執行檢肅流氓條例案件之感
    訓處分，至96年9月22日始假釋付保護管束，假釋期間至97
    年6月21日期滿（不構成累犯）。而己○○曾於93年間犯竊
    盜罪，由本院以93年度中簡字第3090號判處有期徒刑5月確
    定，同年間又犯施用第一、二級毒品等罪，為臺灣高等法院
    臺中分院以94年度上訴字第1105號分判處有期徒刑11月及6
    月確定，後經臺灣高等法院臺中分院以94年度聲字第729號
    將上開3罪定應執行有期徒刑1年8月確定，送監執行後，於
    95年11月4日執行完畢。惟丁○○、己○○已有犯罪之習慣
    ，復於97年2至4月間犯搶奪、竊盜等罪，而為臺灣高等法院
    臺中分院以97年度上訴字第1702號各判處應執行有期徒刑2
    年8月、3年4月，並均應於刑之執行前令入勞動場所強制工
    作3年確定；且再基於意圖為自己不法所有之共同犯意聯絡
    ，己○○則另基於普通竊盜之犯意，而分別搶奪及竊取他人
    之財物如下：
    (一)於97年3月15日上午10時許，由丁○○騎乘機車附載己○○，至台中縣大里巿尋找犯案之對象，而於同日上午10時
      46分許，在台中縣大里巿向學路32號前，見乙○○徒步行
      經該處，且頸部掛戴廠牌為摩托羅拉之V3型行動電話1支
      （門號為0000000000號），丁○○即將騎乘之機車趨近乙○○，再由後座之己○○趁乙○○不及防備時，徒手奪取
      乙○○之該支行動電話，得手後迅速逃逸。
    (二)於97年4月8日15時30分許前某時，己○○另意圖為自己不
      法之所有，以自備之鑰匙1支（未扣案），在台中巿北屯
      區○○路○段152號前，竊得林詔麒所騎用車牌號碼為INM
      －218號之機車1部。其後己○○將該部機車交給不知為贓
      物之丁○○騎乘，丁○○即以之搭載己○○再前往台中縣
      大里巿尋找作案目標，至同日15時55分許，在台中縣大里
      巿東榮路與新明路口旁，遇見甲○○騎乘機車同向行經該
      處，且頸部配戴黃金飾品1條，即以前揭相同之手法，由
      後座之己○○乘甲○○猝不及防時，迅速搶奪得手，後持
      往台中縣太平巿中山路3段之金吉利銀樓變賣給不知情之
      業者，而將所得朋分花用。
    (三)於97年4月20日16時10分許，丁○○騎乘機車附載己○○
      ，行經台中縣大里巿光明路17之1號旁時，見前方騎乘腳
      踏車之丙○○頸戴金項鍊1條，即再以前開手法，由後座
      之己○○利用丙○○不知防備時，徒手搶得該條金項鍊，
      後亦出售給前述不知情之業者，朋分所得。
    嗣丁○○、己○○先為台中巿警察局第五分局查獲上開經臺
    灣高等法院臺中分院以97年度上訴字第1702號判決確定之搶
    奪等案件，再聯繫台中縣警察局霧峰分局查獲上情。
二、案經台中縣警察局霧峰分局報請臺灣臺中地方法院檢察署檢
    察官偵查起訴。
    理    由
壹、證據能力部分：
    按被告以外之人於審判外之陳述，雖不符刑事訴訟法第159
    條之1至之4等4條之規定，而經當事人於審判程序同意作為
    證據，法院審酌該言詞陳述或書面陳述作成時之情況，認為
    適當者，亦得為證據。當事人於法院調查證據時，知有刑事
    訴訟法第159條第1項不得為證據之情形，而未於言詞辯論終
    結前聲明異議者，視為有前項之同意。此為刑事訴訟法第15
    9條之5所明定。查下列被害人林詔麒、甲○○、丙○○於警
    詢時所為受害過程之陳述，與共同被告丁○○、己○○於警
    詢時就對方有關本件犯罪事實之陳述，除當事人已於本院審
    理時均同意作為證據外（見本院卷第28頁），復經本院審核
    各該言詞作成時之情況，並未見有何違背法定程序之情事，
    顯適合據為判斷本件事實之基礎，而皆有證據能力。
貳、實體部分：
  一、訊據被告丁○○、己○○均坦承前開犯罪事實欄一之(二)、
      (三)所示共同搶奪被害人甲○○、丙○○財物之犯行，被告
      己○○復供承獨自竊得被害人林詔麒所騎用之機車；然皆
      矢口否認前開犯罪事實欄一之(一)所載被害人乙○○部分之
      犯行，一致辯稱該案非其等所為，其等所以於警詢時坦承
      共同搶奪被害人乙○○之行動電話，乃因警方之要求所致
      云云。經查：
      (一)關於前揭犯罪事實欄一之(二)、(三)所載被告2人共同搶奪
        及己○○單獨普通竊盜等犯罪事實，除有被害人林詔麒
        、甲○○、丙○○於警詢時之陳述附卷可憑外，並有警
        方從路口監視器所翻拍之照片16張、警方帶同被告2人
        前往各該犯罪地點勘查時所拍攝之照片6張、該部牌照
        為INM－218號機車之「車籍查詢－基本資料詳細畫面」
        及「失車紀錄」各1紙附卷可佐；且被告2人於警詢、檢
        察官訊問及本院審理時始終自白上開犯行，核與上開從
        其他方面調查證據所得之結果相符，顯屬事實，亦可採
        為證據，故被告2人之上述犯行，已明確無疑。
      (二)又證人乙○○於本院審理時到庭結證稱：於97年3月15
        日上午10時許，在台中縣大里巿向學路32號前，遭2名
        歹徒共乘1部機車搶走她掛戴在頸部之手機，當時她清
        楚看見行搶者之臉孔，後經通知前往霧峰分局指認時，
        警方提供多張照片讓她指認，但並未向她透露嫌犯是何
        人，她指認時也未受到任何人影響，而是憑身高、體重
        及臉型等各項辨識後，認出被告2人等語（見本院卷第
        50頁），明確指稱即係被告等所為，經再綜合參看其指
        認犯罪嫌疑人紀錄表2紙後（見警卷第18、19頁），亦
        可知其指認程序並無明顯或重大之瑕疵。另一方面，被
        告2人於警詢時皆供承被害人乙○○部分乃其等所共犯
        等語（見警卷第2、6頁），不僅互核相符，也與證人乙○○指認之結果一致。再者，證人即為被告2人製作調
        查筆錄之台中縣警察局霧峰分局偵查隊小隊長鍾明隆於
        本院具結證述：台中巿警察局第五分局之轄區內也有發
        生金項鍊搶奪案件，而與霧峰分局互有聯繫，霧峰分局
        方面並有提供前開路口監視器所翻拍之照片給第五分局
        ，嗣第五分局執行防搶勤務查獲被告2人後，通知霧峰
        分局前往調查，他便攜帶霧峰分局轄區內所有尚未破案
        而係2人一組之搶奪案件資料前往第五分局一一詢問被
        告，經其等坦承共犯其中之3件，且於製作被告2人之調
        查筆錄時，其等身體無不適，精神狀況正常，亦均按其
        等之自由陳述加以記載，絕無要求被告等故為不實之陳
        述等語（見本院卷第48－49頁），且被告方面並無具體
        指摘於警詢時如何遭違法取供，僅泛稱警方要求其等坦
        承10件搶奪案件云云，致無從給予有利之判斷，本院因
        認其等警詢時之陳述應具任意性，而非公務員違背法定
        程序所取得，則被告2人上開於警詢時之自白，既屬事
        實，當得為證據。況被告丁○○於檢察官訊問時，再度
        結證稱其就此部分犯行已於警詢時詳細陳述，而又坦承
        與被告己○○共同搶奪被害人乙○○之財物（見偵查卷
        第9頁），且核無顯不可信之情況，依刑事訴訟法第159
        條之1第2項所定，自有證據能力，益足證明其等應有共
        同實施此部分犯行無誤。
      (三)綜合上述，被告2人共同搶奪被害人乙○○、甲○○、
        丙○○之財物，及被告己○○另單獨竊取被害人林詔麒
        之機車等犯行，均已事證明確，而足可認定；前開否認
        被害人乙○○部分之辯解，尚非可採。
  二、核被告丁○○、己○○所為，均係犯刑法第325條第1項之
      搶奪罪；被告己○○復另犯同法第320條第1項之竊盜罪。
      被告2人間就前揭所犯之搶奪罪，具有犯意聯絡及行為分
      擔，為共同正犯。又被告2人就各自所犯之各罪間，犯意
      各別，行為互殊，應分論併罰。再者，前揭犯罪事實欄所
      載被告己○○曾犯竊盜及施用第一、二級毒品等罪，經定
      應執行刑為有期徒刑1年8月確定，後於95年11月4日執行
      完畢等事實，有臺灣高等法院被告前案紀錄表、臺灣臺中
      地方法院檢察署刑案資料查註紀錄表等各1份附可按，其
      於上述徒刑執行完畢後之5年內，故意再犯本件有期徒刑
      以上之罪，為累犯，應依刑法第47條第1項之規定，就被
      告己○○所犯之搶奪、竊盜等各罪，均加重其刑。至公訴
      意旨雖稱被告丁○○前因搶奪案件，經本院以92年度訴字
      第2461號判處有期徒刑1年確定，經與他案接續執行，甫
      於96年6月21日執行完畢，而應論以累犯；然依其臺灣高
      等法院被告前案紀錄表所示，被告丁○○係於96年9月22
      日始假釋付保護管束，假釋期間至97年6月21日期滿，其
      間並因中華民國九十六年罪犯減刑條例頒布施行之結果，
      為本院於97年7月30日以97年度聲減字第726號裁定（見本
      院卷第24－25頁）予以減刑並定應執行之刑，故其於實施
      本件犯行時，尚非累犯。另台中縣警察局霧峰分局方面係
      因台中巿警察局第五分局先行查獲被告2人後，經第五分
      局之通報，而已懷疑被告2人涉及轄區內所發生2人1組之
      搶奪案件，證人即警員鍾明隆始攜帶路口監視器所翻拍之
      照片等相關資料（包括其等共乘車牌號碼INM－218號機車
      之照片，見警卷第32頁，且被害人林詔麒已於97年4月8日
      報案，此可參見警卷第34頁之失車紀錄所載）前往調查被
      告2人，前已敘明，則被告等即便於警詢時坦承犯行，也
      無自首可言。爰審酌被告2人年紀均輕，但已有多項前案
      紀錄，素行不良，又無正當之工作，而以前揭犯罪尋求經
      濟來源，難以寬貸，且履從被害人後方出手搶奪其等頸部
      配戴之財物，不僅易致被害人受傷，更易使被害人心靈受
      創，妨害其日後之正常生活，對社會治安危害不輕，並再
      參考其等於同時期所犯經臺灣高等法院臺中分院以97年度
      上訴字第1702號判決確定之搶奪等案件之量刑標準，及其
      等犯後之態度等一切情狀後，就其所犯各罪，分別量處如
      主文所示之刑，並各定其應執行之刑。至被告己○○用以
      竊取機車之鑰匙1把，因無扣案，也非違禁物，為免將來
      無從執行，不予沒收。末參前述被告2人之前案紀錄及本
      件所實施犯罪之情狀，足認被告等皆已有犯罪之習慣（臺
      灣高等法院臺中分院97年度上訴字第1702號確定判決亦同
      此認定），為矯正其等偏差之人格及利用財產犯罪尋求經
      濟來源之惡習，厥有必要促以養成勞動習慣，俾日後出監
      重返社會生活時，能有謀生之技能，不致一犯再犯而危害
      社會治安，乃不得不依刑法第90條第1項、第2項之規定，
      諭知於刑之執行前，令入勞動場所，強制工作，期間為3
      年。至於臺灣高等法院臺中分院97年度上訴字第1702號確
      定判決，雖亦已宣告被告2人應於刑前令入勞動場所強制
      工作3年；惟宣告多數保安處分時，應如何執行，乃別一
      問題，此與被告2人就本件而言，有無犯罪習慣，須否加
      以矯治，應分別以觀，不宜因前案之判決結果即謂本件無
      宣付刑前強制工作之必要，併予敘明。
據上論斷，應依刑事訴訟法第299條第1項前段，刑法第28條、第
320條第1項、第325條第1項、第47條第1項、第51條第5款、第90
條第1項、第2項，刑法施行法第1條之1第1項、第2項前段，判決
如主文。
本案經檢察官戊○○到庭執行職務。
中    華    民    國    97    年    12    月    26    日
                  刑事第十二庭  審判長法  官  莊深淵
                                      法  官  劉邦繡
                                      法  官  蔡建興
以上正本證明與原本無異。
如不服本判決應於收受判決後10日內向本院提出上訴書狀，並應
敘述具體理由；其未敘述上訴理由者，應於上訴期間屆滿後20日
內向本院補提理由書（均須按他造當事人之人數附繕本）「切勿
逕送上級法院」。
                                      書記官  廖碩薇
中    華    民    國    97    年    12    月    26    日
附錄論罪科刑法條
中華民國刑法第325條第1項（普通搶奪罪）：
意圖為自己或第三人不法之所有，而搶奪他人之動產者，處6月
以上5年以下有期徒刑。
中華民國刑法第320條第1項（普通竊盜罪）：
意圖為自己或第三人不法之所有，而竊取他人之動產者，為竊盜
罪，處5年以下有期徒刑、拘役或5百元以下罰金。


司法院資訊處製作；財團法人民間司法改革基金會備份。
